臺灣高等法院刑事判決
111年度上訴字第1360號
上  訴  人  
即  被  告  李章鈺


指定辯護人  本院公設辯護人陳德仁
上列上訴人即被告因違反毒品危害防制條例等案件，不服臺灣士
林地方法院110年度訴字第527號，中華民國111年2月17日第一審
判決（起訴案號：臺灣士林地方檢察署110年度偵字第7599號）
，提起上訴，本院判決如下：
    主  文
原判決關於甲○○部分撤銷。
甲○○共同犯販賣第三級毒品而混合二種以上之毒品未遂罪，處有
期徒刑壹年拾月。扣案如附表編號1、5所示之物均沒收。
    事  實
一、甲○○與乙○○（所犯販賣第三級毒品而混合二種以上之毒品未
    遂罪部分，業經原審判處有期徒刑1年4月確定）謀議販售未
    含毒品成分之咖啡包以牟利，由甲○○負責上網購買即溶奶粉
    、包裝袋、封口機等物品，製作不含毒品成分之咖啡包，再
    由乙○○透過電腦設備連結網際網路，散布販賣毒品之不實廣
    告信息以招攬買家，乙○○即於民國110年4月3日前某時，持
    用其所有之IPHONE廠牌11 PRO型號行動電話連接網際網路至
    應用程式TikTok，以暱稱「大台北小倫營」（ID：@dhenxkx
    ）刊登「北部飲料支援找我、營、飲料、惡魔」、「雙北碳
    酸飲營速速私訊」等隱喻販賣毒品之不實訊息，招攬不特定
    人與之交易，適桃園市政府警察局大園分局員警丙○○於110
    年4月3日執行網路巡邏勤務時發現乙○○前述訊息，以暱稱「
    CiCi娘子」佯稱欲購買毒品並依乙○○指示改以通訊軟體WeCh
    at聯繫，雙方談妥以新臺幣（下同）1萬元購買含有毒品成
    分咖啡包共27包，並相約於110年4月4日15時許，在新北市○○區○○路0號（淡水捷運站）見面交易；乙○○與甲○○備妥如附
    表編號2、3所示咖啡包佯充為毒品咖啡包，依約前往淡水捷
    運站與喬裝買家之員警丙○○見面。嗣甲○○、乙○○與丙○○會面
    後，丙○○要求驗貨，乙○○、甲○○為達詐取財物之目的，雖不
    確定乙○○原供己施用所購入之毒品咖啡包混合第三級毒品4-
    甲基甲基卡西酮、第四級毒品硝西泮成分，惟基於縱使所販
    賣之毒品咖啡包內混合有上開二種以上之毒品，亦不違背其
    本意之不確定故意，仍共同謀議將之連同原先備妥如附表編
    號2所示咖啡包26包一併交付買家以為販售，謀議既定，甲○○與乙○○共同基於販賣第三級毒品而混合二種以上毒品以營
    利之不確定故意、以網際網路對公眾散布而犯詐欺取財之犯
    意聯絡，先由甲○○偕同丙○○至新北市○○區○○路0號後方碼頭
    等候，推由乙○○返家將摻有第三級毒品4-甲基甲基卡西酮、
    第四級毒品硝西泮成分之毒品咖啡包倒入夾鏈袋（如附表編
    號1所示），再將原備妥欲供交易之附表編號3所示咖啡包取
    出另置於機車置物箱後，與甲○○、丙○○會合，提供附表編號
    1所示夾鏈袋內毒品予丙○○驗貨並欲連同附表編號2所示未摻
    有毒品成分之咖啡包26包一併販售，丙○○隨即表明身分當場
    查獲，並扣得如附表編號1至5所示之物，甲○○、乙○○因而未
    能完成交易而未得逞。
二、案經桃園市政府警察局大園分局報告臺灣士林地方檢察署檢
    察官偵查起訴。
    理  由
一、證據能力部分：
　　按被告以外之人於審判外之陳述，雖不符前4條（刑事訴訟
    法第159條之1至第159條之4）之規定，而經當事人於審判程
    序同意作為證據，法院審酌該言詞陳述或書面陳述作成時之
    情況，認為適當者，亦得為證據；當事人、代理人或辯護人
    於法院調查證據時，知有第159條第1項不得為證據之情形，
    而未於言詞辯論終結前聲明異議者，視為有前項之同意，刑
    事訴訟法第159條之5第1項、第2項分別定有明文。本判決所
    引被告以外之人於審判外之供述證據，檢察官、上訴人即被
    告甲○○、辯護人於本院準備程序時對於該等證據均未爭執證
    據能力（見本院卷第71頁至第72頁），且迄至言詞辯論終結
    前均未聲明異議，審酌此等供述證據製作時之情況，並無違
    法不當及證明力明顯過低之瑕疵，認以之作為證據應屬適當
    ，復經本院依法踐行調查證據程序，揆諸前開規定，此等證
    據均具有證據能力。又本判決所援引之非供述證據，檢察官
    、被告及辯護人於本院準備程序、審理時對於該等證據均未
    爭執證據能力（見本院卷第71頁至第72頁、第199頁至第205
    頁），且無證據證明係公務員違背法定程序所取得，復無顯
    有不可信之情況或不得作為證據之情形，並經本院依法踐行
    調查證據程序，依刑事訴訟法第158條之4反面解釋，均有證
    據能力。　
二、認定犯罪事實所憑之證據及理由：
    訊據被告固坦承有與乙○○共犯以網際網路對公眾散布而犯詐
    欺取財罪，惟矢口否認有販賣第三級毒品而混合有二種以上
    之毒品犯行，辯稱：伊與乙○○自始即欲販售不含毒品成分之
    咖啡包詐騙買家，本案是因為對方說要驗貨，乙○○說他家裡
    有1包供其施用之毒品咖啡包可以讓對方驗，才拿來供作驗
    貨使用，並沒有要交給買家，伊主觀上並沒有販賣毒品故意
    ，只是想要詐騙云云（見本院卷第68頁、第69頁、第209頁
    ）。惟查：
　㈠有關本案查獲經過，業據證人即查獲員警丙○○於本院審理時證稱：110年4月4日任職桃園市政府警察局大園分局草漯派出所時查獲本案；是先在抖音看到有帳號一直在PO廣告（貼文）販毒，就以暱稱「CiCi娘子」與對方聯繫，詢問可否進行交易，對方說可以，之後就互加微信好友，然後約定27包毒品咖啡包、1萬元並約在淡水捷運站見面；伊從捷運站出來後，被告與乙○○都有到場，確認雙方身份，他們當時說將毒品放在機車後斗（指機車座墊下之置物箱），伊表明要驗毒，他們溝通後就分開，被告陪伊逛老街，乙○○說要回去拿毒品再進行交易；之後乙○○過來跟我們會合，從他口袋拿出1包夾鏈袋，跟伊說這包是27包裡面的其中1包，要給伊驗貨，他還有秀出機車後斗有1個大包裝，裡面有好幾包咖啡包（之後經清點是26包），伊還沒有驗，就表明員警身分，當場查到27包，就是夾鏈袋及機車後斗裡有26包，之後進行附帶搜索時，翻找機車置物箱，才發現旁邊還有1包AaPe包裝的咖啡包；查獲後在現場檢驗，夾鏈袋有毒品反應，其他的都沒有。乙○○要交易的27包指的是26包包裝起來的，還有他左側口袋裡面的夾鏈袋，因為那包AaPe是後來搜索才看到等語明確（見本院卷第180頁至第185頁），並有應用程式TikTok 影片及訊息擷圖、警方與乙○○間WeChat對話紀錄擷圖、被告與乙○○間Wechat對話紀錄擷圖、桃園市政府警察局大園分局搜索扣押筆錄、扣押物品目錄表及扣押物品收據、現場及扣案物照片、警員職務報告、附表編號1至3所示之物照片等在卷可稽（見偵卷第73頁至第79頁、第109頁、第131頁至第158頁、第305頁至第309頁）。而扣案如附表編號1至3所示之物，經送驗結果，附表編號2、3均未檢出第二級或第三級毒品成分，附表編號1則檢出第三級毒品4-甲基甲基卡西酮成分（純度約7％）及微量第四級毒品硝西泮（耐妥眠）成分，有內政部警政署刑事警察局110年5月19日刑鑑字第1100034744號鑑定書存卷可佐（見偵卷第231頁）。又被告於原審準備程序、審理時均坦承本案犯行（見原審訴字卷第50頁、第131頁），嗣於本院準備程序及審理時，對本案客觀事實均不爭執，僅否認有販賣毒品之主觀犯意（見本院卷第68頁、第209頁），且坦認確有與乙○○透過網際網路招攬而原欲以1萬元販賣27包不含毒品成分之咖啡包予喬裝買家之員警丙○○，嗣因丙○○要求驗貨，才由乙○○提供1包真的毒品咖啡包等語（見本院卷第51頁至第52頁、第69頁、第209頁）。是本案客觀犯罪事實，應堪以認定。
　㈡被告雖以前詞辯解。然查：
　　⑴被告自承與乙○○原準備如附表編號2、3所示共27包不含毒
      品成分之咖啡包欲與洽購毒品買家（即暱稱「CiCi娘子」
      、喬裝買家之員警丙○○）交易，並在淡水捷運站與丙○○見
      面後，即知悉丙○○要求驗貨（見本院卷第51頁、第69頁）
      ，再依卷附被告與乙○○間微信Wechat對話紀錄，被告傳訊
      告知乙○○「他剛說」、「要舔」、「他剛說」、「要試」
      ，乙○○旋回覆「我家裡有真的  等等我載他過去我家給他
      一個  然後你去拿那一包  到我家交易」、「但包裝不一
      樣  要怎麼解釋」（見偵卷第155頁），其後被告再傳訊
      告知乙○○「把真的粉」、「倒夾鏈袋」、「給他去廁所試
      」、「26包  包起來」等語（見偵卷第156頁），證人即
      共同被告乙○○亦於警詢時稱：買家說要驗是不是真的毒品
      咖啡包，我們怕被拆穿，有跟被告說其有1包真的毒品咖
      啡包可以給買家驗貨等語（見偵卷第15頁），足見被告在
      證人丙○○要求以吸食方式驗貨後，為遂行詐取財物之目的
      ，即與乙○○商議提供確含有毒品成分之咖啡包，且被告對
      於乙○○準備供交易驗貨之物確有毒品成分，份量足以滿足
      一般非法施用者抵癮要求之程度，實有認識。又依前開對
      話紀錄顯示，被告除告知乙○○「把真的粉」、「倒夾鏈袋
      」、「給他去廁所試」外，尚對乙○○表示「26包  包起來
      」、「你把線條aP」、「拿出來」等語（見偵卷第156頁
      ），亦即被告要求乙○○將原先準備交易之27包咖啡包，取
      出「線條aP」（即附表編號3所示咖啡包），將剩餘「26
      包包起來」（即附表編號2所示咖啡包），被告刻意要求
      乙○○將真的毒品咖啡包倒入夾鏈袋、取出「線條aP」將剩
      餘「26包包起來」，顯欲將裝有毒品成分之夾鏈袋作為約
      定交易之27包毒品咖啡包中之1包，併欲連同其餘26包不
      含毒品成分之咖啡包一起以1萬元價格出售予買家丙○○。
      縱被告初始係欲詐騙他人取財而非以販賣毒品營利為目的
      ，在其與乙○○商議變更犯罪計畫而將確有毒品成分之夾鏈
      袋作為交易標的27包之其中1包時，其等主觀上顯兼存有
      販賣該包毒品夾鏈袋以營利之認識及意欲。
　　⑵其後證人即共同被告乙○○確將原供己施用之摻有第三級毒
      品4-甲基甲基卡西酮、第四級毒品硝西泮成分之毒品咖啡
      包倒入夾鏈袋，並將原先備妥如附表編號2、3所示咖啡包
      ，取出附表編號3所示咖啡包1包，將剩餘26包咖啡包（附
      表編號2）以塑膠袋包裝後置於機車置物箱等情，業據證
      人即共同被告乙○○於本院審理時證述明確（見本院卷第19
      5頁），顯見證人乙○○確有依其與被告議定更改之犯罪計
      畫進行，而欲將含有毒品成分之附表編號1夾鏈袋作為約
      定交易27包咖啡包之一，並連同附表編號2所示26包咖啡
      包一併以1萬元出售予買家丙○○。證人丙○○亦於本院審理
      時證稱：「（問：你為何會認為夾鏈袋是證人乙○○純粹給
      妳驗貨，並不是要賣給你的？） 他有跟我說夾鏈袋是27
      包裡面其中1包打開給我驗的，然後剩下的就是26。（問
      ：那他有沒有明確說夾鏈袋是要給你一起販賣？）有，那
      就是包含在27包裡面，要賣我的27包裡面其中1包。（問
      ：他有什麼言語或動作讓你覺得說夾鏈袋那包是包括26包
      在內要一起賣給妳的？）在現場我們集合之後，他就秀出
      他的口袋跟我說，這包是27 包裡面的其中1 包打開來給
      我的，就是包含這1包」等語明確（見本院卷第184頁），
      由此客觀行為，亦堪認被告與乙○○主觀上顯已具有販賣附
      表編號1所示以夾鏈袋盛裝之毒品咖啡包之故意及營利意
      圖，而非基於單純供驗貨（轉讓）之意思。
　　⑶被告又辯稱附表編號1夾鏈袋僅讓買家試一下味道，之後乙○○要帶回家自己施用云云（見本院卷第69頁），證人乙○○
      於本院審理時亦證稱：夾鏈袋那包原本是要供驗貨等語（
      見本院卷第188頁）。然證人乙○○於警詢時供稱「我有跟
      甲○○說我有1包真的毒品咖啡包可以給買家驗貨，所以我
      就將真的毒品咖啡包裝在夾鏈袋要給買家驗貨並將原本包
      好27包假的毒品咖啡包中Aape包裝的拿出來…甲○○到了之
      後，我就給買家看我放在左邊外套口袋毒品咖啡包1包（
      夾鏈袋裝），並說這是從要買27包毒品咖啡包中的其中1
      包拆的，剩下的26包毒品咖啡包在我普重機720-NCV號車
      箱內」等語（見偵卷第15頁至第16頁）、原審準備程序時
      供稱「我原本在網路上張貼訊息是想要賣假的毒品咖啡包
      去騙去對方的錢財，後來因為警察要驗貨，才帶1包真的
      毒品咖啡包過去，並打算驗完後交給警察」等語明確（見
      原審訴字卷第30頁至第31頁），是證人乙○○於本院審理時
      所為證述內容，顯與其警詢、原審所述不同，亦與前開證
      人丙○○證述查獲過程、被告與乙○○間微信WeChat對話紀錄
      內容（見偵卷第155頁至第156頁）不符，證人乙○○於本院
      審理時所為證言，恐有迴護、附和被告辯詞之嫌，尚難資
      為有利被告之認定。況所謂驗貨，一般是指買方在完成交
      易付款前，當場要求鑑別、測試買賣標的物之真偽，賣方
      自係以其欲出售（交付）之標的物供買方驗貨使用，倘賣
      方另行準備專供驗貨使用之商品且於驗貨後取回，又如何
      擔保賣方所交付之物與買方當場所驗商品同一或屬品質相
      同之物？被告辯稱該夾鏈袋內毒品咖啡包僅供驗貨，沒有
      要交付給買家云云，要與常情有違，亦與卷存客觀事證不
      符，委無可採。
　　⑷至被告辯稱其不知夾鏈袋內毒品成分為何，不知混合有二
      種以上毒品云云（見本院卷第68頁、第219頁）。按毒品
      危害防制條例第9條第3項之立法意旨，乃在依目前毒品查
      緝實務，施用混合毒品之型態日益繁多、成分複雜，施用
      後所造成之危險性及致死率均高於施用單一種類，為加強
      遏止混合毒品之擴散，爰增訂該項規定，且本項係屬分則
      之加重，為另一獨立之犯罪型態，如其混合二種以上毒品
      屬不同級別，應依最高級別毒品所定之法定刑，並加重其
      刑至二分之一，如屬同一級別者，因無從比較高低級別，
      則依各該級別毒品所定之法定刑，加重其刑至二分之一。
      準此，本罪著重在規定行為人所販賣之毒品種類是否為混
      合型毒品（最高法院111年度台上字第2431號判決意旨參
      照），以遏止此種販毒者往往也不清楚究竟混雜何種毒品
      在內之新興「咖啡包毒品」之販售流通。又毒品危害防制
      條例所列管之毒品種類繁多，品項分級各不相同，若販賣
      行為人已然知悉所販賣之物品為毒品，關於毒品之種類無
      具體之認知，又無明確之意思排除特定種類之毒品，則主
      觀上對於所販賣之毒品可能包含毒品危害防制條例所列管
      之任一種或數種毒品，即應當有所預見，預見後仍為販賣
      行為，就實際上所販賣之特定品項毒品，即具備販賣之不
      確定故意。查被告與乙○○欲販賣之附表編號1夾鏈袋內所
      盛裝粉末，經檢出第三級毒品4-甲基甲基卡西酮成分（純
      度約7％）及微量第四級毒品硝西泮（耐妥眠）成分，有內
      政部警政署刑事警察局110年5月19日刑鑑字第1100034744
      號鑑定書存卷可佐（見偵卷第231頁），且被告自承知悉
      乙○○準備供交易驗貨之咖啡包係乙○○欲供己施用，其內確
      有毒品成分等語（見偵卷第37頁），而一般市售毒品咖啡
      包多非僅有單純一種毒品成分而多混雜不同種類之各種毒
      品或添加物，被告當可預見乙○○所購得之咖啡包內有混合
      多種毒品成分之可能，被告基於此一認知，也未查清楚附
      表編號1夾鏈袋內確切之毒品成分，顯然對其內含毒品種
      類為何之情節毫不在乎，參以被告是為了一己私利、為收
      （詐）取1萬元價金而與乙○○欲一併販賣附表編號1、2所
      示之物，業經本院認定如前，是被告對於該夾鏈袋內究竟
      含有第三級毒品、第四級毒品或兼含有多種不同毒品，均
      在所不問，對此販賣混合二種以上毒品成分之結果，被告
      主觀上顯有所容認，應認被告有販賣第三級毒品而混合二
      種以上毒品之不確定故意，至為明確。是被告以前詞否認
      不知道咖啡包內有混合二種以上毒品之成分云云，並不足
      取。
  ㈢又買賣毒品係我國所禁止之犯罪行為，此為國人所知悉，而
    我國查緝販賣毒品執法甚嚴，修正前毒品危害防制條例關於
    販賣第三級毒品或第四級毒品之法定刑，為7年以上或5年以
    上有期徒刑之重刑，且毒品屬量微價高之物，販賣者皆有暴
    利可圖，茍非意圖販賣營利，一般人焉有可能甘冒重度刑責
    而販賣毒品。又販賣毒品既係違法行為，當非可公然為之，
    亦無公定價格，且容易分裝並增減份量，而每次買賣之價量
    ，可能隨時依雙方關係深淺、資力、需求量及對行情之認知
    、來源是否充裕、查緝是否嚴謹、購買者被查獲時供述購買
    對象之可能風險之評估等情形，而異其標準，非可一概而論
    ，除被告坦承犯行或價量俱臻明確外，委難察得實情，然販
    賣之人從價差、量差或品質差中牟利之方式雖異，其意圖營
    利之販賣行為則同一。經查，被告於警詢自承本次交易是要
    面交毒品咖啡包，事成之後扣掉成本與乙○○五五分帳等語（
    見偵卷第38頁），且被告為收（詐）取1萬元價金而與乙○○
    欲一併販賣附表編號1、2所示之物，業經本院認定如前，堪
    認被告確有販賣如附表編號1所示混合有第三、四級毒品成
    分之毒品咖啡包以營利之意圖甚明。　
  ㈣綜上，被告所辯均係卸責之詞，不足採信。從而，本件事證
    明確，被告以網際網路對公眾散布而犯詐欺取財未遂、販賣
    第三級毒品而混合二種以上毒品未遂等犯行均堪以認定，均
    應依法論科。　　
三、論罪、刑之加重減輕事由：
  ㈠按毒品危害防制條例於109年1月15日修正增定第9條第3項規
    定「犯前5條之罪而混合二種以上之毒品者，適用其中最高
    級別毒品之法定刑，並加重其刑至2分之1」，並於同年7月1
    5日施行。該新增規定，將混合毒品行為依最高級別毒品之
    法定刑加重處罰，主要係以目前毒品查緝實務，施用混合毒
    品之型態日益繁多，且因混合毒品之成分複雜，施用後所造
    成之危險性及致死率均高於施用單一種類者，為加強遏止混
    合毒品之擴散，故予加重其刑。顯然立法者認為在行為人混
    合多種毒品而成新興毒品之情形時，由於產生之新興毒品效
    用更強或更便於施用（如以錠劑或咖啡包等），施用者往往
    在無知情況下濫行使用，更易造成毒品之擴散，並增加使用
    者之危險性，故應針對此等混合型態之新興毒品製造、運輸
    、販賣等行為加重刑責，以遏止混合型新興毒品之氾濫（最
    高法院110年度台上字第521號、第4126號判決意旨參照）。
    又由該新增規定於立法理由中已敘明：「本條第3項所稱之
    混合，係指將二種以上之毒品摻雜調合，無從區分而言（如
    置於同一包裝）。依目前毒品查緝實務，施用混合毒品之型
    態日益繁多，且因混合毒品之成分複雜，施用後所造成之危
    險性及致死率均高於施用單一種類者，為加強遏止混合毒品
    之擴散，爰增訂第3項，…另本項係屬分則之加重，為另一獨
    立之犯罪型態，如其混合二種以上毒品屬不同級別，應依最
    高級別毒品所定之法定刑，並加重其刑至2分之1，例如販賣
    混合第三級及第四級毒品者，依販賣第三級毒品之法定刑處
    斷，並加重其刑至二分之一；如屬同一級別者，因無從比較
    高低級別，則依各該級別毒品所定之法定刑，加重其刑至二
    分之一」等語，可知立法者係將犯毒品危害防制條例第4條
    至第8條之罪而有混合二種以上毒品之情形，予以結合成另
    一獨立犯罪類型，以與單一種類毒品之犯罪類型區別，並予
    以加重其刑，屬「刑法分則之加重」。查被告欲販賣之毒品
    咖啡包，含有第三級毒品4-甲基甲基卡西酮及第四級毒品硝
    西泮成分，係混合二種以上不同級別之毒品，自依毒品危害
    防制條例第9條第3項規定，應依販賣第三級毒品（未遂）之
    法定刑並加重其刑至二分之一。　　
  ㈡核被告所為係犯刑法第339條之4第2項、第1項第3款之以網際
    網路對公眾散布而犯詐欺取財未遂罪，毒品危害防制條例第
    9條第3項、第4條第6項、第3項之販賣第三級毒品而混合二
    種以上毒品未遂罪。公訴意旨雖漏未論及毒品危害防制條例
    第9條第3項之罪名，惟因基本社會事實同一，且原審、本院
    審理時均告知此部分犯罪事實及罪名（見原審訴字卷第118
    頁、第131頁至第132頁，本院卷第175頁、第207頁），無礙
    於被告防禦權之行使，爰依法變更起訴法條。又參照前開立
    法意旨，被告所為應依本案最高級別毒品即第三級毒品所定
    之法定刑論處，不另成立毒品危害防制條例第9條第3項、第
    4條第6項、第4項之販賣第四級毒品而混合二種以上之毒品
    未遂罪，附此說明。
  ㈢被告與乙○○就上開犯行間，具有犯意聯絡及行為分擔，應論
    以共同正犯。
  ㈣刑法上一行為而觸犯數罪名之想像競合犯存在之目的，在於
    避免對於同一不法要素予以過度評價。自然意義之數行為，
    得否評價為法律概念之一行為，應就客觀構成要件行為之重
    合情形、主觀意思活動之內容、所侵害之法益與行為間之關
    連性等要素，視個案情節依社會通念加以判斷。刑法刪除牽
    連犯之規定後，原認屬方法目的或原因結果，得評價為牽連
    犯之二犯罪行為間，如具有局部之同一性，或其行為著手實
    行階段可認為同一者，得認與一行為觸犯數罪名之要件相侔
    ，依想像競合犯論擬（最高法院107年度台上字第1066號判
    決意旨參照）。查被告上開所犯以網際網路對公眾散布而犯
    詐欺取財未遂罪及販賣第三級毒品而混合二種以上之毒品未
    遂罪，因該罪名行為間有行為局部同一之情形，且犯罪目的
    單一，揆諸前開判決意旨，依一般社會通念，應評價為一行
    為較妥適，故被告所為均係一行為同時觸犯上開各罪，為想
    像競合犯，應依刑法第55條規定，從一重之販賣第三級毒品
    而混合二種以上毒品未遂罪處斷。
  ㈤刑之加重、減輕部分：
　　⑴被告所為販賣第三級毒品而混合二種以上之毒品未遂，應
      依毒品危害防制條例第9條第3項之規定加重其刑。
    ⑵被告已著手實施販賣毒品、以網際網路對公眾散布而犯詐
      欺取財犯行，然因喬裝買家之警員自始即不具購買之真意
      ，實際上無法真正完成交易，其販賣第三級毒品而混合二
      種以上之毒品、以網際網路對公眾散步而犯詐欺取財等犯
      行均屬未遂，依刑法第25條第2項規定，按既遂犯之刑減
      輕之，並先加後減輕之。
　  ⑶被告主張共犯乙○○符合毒品危害防制條例第17條第1項減輕
      其刑事由，其亦應有所適用云云（見本院卷第27頁同）。
      然共同正犯所為責任共同原則，係指共同正犯在共同意思
      範圍內，各自分擔犯罪行為之一部，相互利用他人之行為
      ，以達其犯罪之目的，換言之，任一共同正犯行為符合構
      成要件該當性及違法性，皆視為各共同正犯之行為，而使
      各共同正犯（不管參與全部、一部行為或共謀共同正犯）
      均成立該犯罪，惟共同正犯各人之責任仍應分別而論，不
      僅分別審酌刑法第57條各款所定之犯罪情狀，得為不同之
      量刑，各共同正犯亦有各自之刑罰加重、減免事由，彼此
      互不相涉。況毒品危害防制條例第17條第1項規定：「犯
      第4條至第8 條、第10條或第11條之罪，供出毒品來源，
      因而查獲其他正犯或共犯者，減輕或免除其刑」，係指被
      告供出毒品來源之有關資料，諸如前手之姓名、年籍、住
      居所、或其他足資辨別之特徵等，使調查或偵查犯罪之公
      務員因而對之發動調查或偵查並破獲者而言，要屬關於刑
      罰減免之個人事由，且查被告於警詢供稱不知乙○○之毒品
      來源等語（見偵卷第39頁），於本案審理中亦未曾供述任
      何有關扣案附表編號1所示毒品咖啡包之來源，當無適用
      毒品危害防制條例第17條第1項規定減輕其刑之餘地。被
      告就此所為主張，於法無據。
　　⑷另按現行毒品危害防制條例第17條第2項明文規定：犯第4
      條至第8條之罪於偵查及「歷次審判」中均自白者，減輕
      其刑。考其立法理由係認該項之規範目的原在於使犯第4
      條至第8條之毒品案件之刑事訴訟程序儘早確定，並鼓勵
      被告自白認罪，以開啟其自新之路，故對犯前述罪之毒品
      之被告，於偵查及審判中均自白者，採行寬厚之刑事政策
      而為應減輕其刑之規定，當應以被告於歷次審判中均自白
      犯罪者，始足當之；所謂歷次審判中均自白，係指歷次事
      實審審級，且於各該審級中，於法官宣示最後言詞辯論終
      結時，被告為自白之陳述而言。查被告雖於原審審理時坦
      承犯行，惟以否認販賣第三級毒品而混合二種以上毒品以
      營利犯行為由提起上訴，並於本院準備程序、審理時均否
      認販賣毒品（見本院卷第68頁、第209頁），顯與現行毒
      品危害防制條例第17條第2項所定於偵查及「歷次審判」
      中均自白之減刑要件不符，自無從依毒品危害防制條例第
      17條第2項之規定減輕其刑，特予說明。　　　　
　　⑸再按法院於面對不分犯罪情節如何，概以重刑為法定刑者
      ，於有情輕法重之情形時，在裁判時本有刑法第59條酌量
      減輕其刑規定之適用，以避免過嚴之刑罰（司法院大法官
      會議釋字第263號解釋意旨參照），亦即法院為避免刑罰
      過於嚴苛，於情輕法重之情況下，應合目的性裁量而有適
      用刑法第59條酌量減輕被告刑度之義務，另適用刑法第59
      條酌量減輕其刑時，並不排除同法第57條所列舉10款事由
      之審酌（最高法院70年度第6次刑事庭會議決議參照）。
      觀以販賣第三級毒品罪之法定刑為「7年以上有期徒刑，
      得併科1,000萬元以下罰金」，然同為販賣第三級毒品之
      人，其原因動機不一，犯罪情節未必盡同，倘情節輕微者
      ，雖有問責之必要性，惟如一律依毒品危害防制條例第4
      條論以販賣毒品之重罪，實屬法重情輕，且亦無足與真正
      長期、大量販賣毒品之犯行區別。是於此情形，倘依其情
      狀予以酌減其刑，即足以懲儆，並可達防衛社會之目的者
      ，自非不可依客觀之犯行與主觀之惡性二者加以考量其情
      狀，是否有可憫恕之處，適用刑法第59條之規定酌量減輕
      其刑，期使個案裁判之量刑，能斟酌至當，符合比例原則
      。查被告所犯販賣第三級毒品而混合二種以上之毒品犯行
      ，固戕害他人之身心，危害國人健康，然審酌被告原係與
      乙○○透過網際網路以不含毒品成分咖啡包詐騙不特定人以
      獲取財物之犯罪手法，嗣因本案喬裝買家之員警要求驗貨
      ，被告始與乙○○共謀以附表編號1所示毒品咖啡包作為交
      易標的物之一而欲販售牟利，毒品數量非鉅，次數僅1次
      ，其所為與長期、大量販賣毒品，賺取暴利之大盤、中盤
      毒梟有別，兼衡被告並無任何販賣毒品犯罪前科，有本院
      被告前案紀錄表在卷可查（見本院卷第31頁至第33頁），
      考量被告之犯罪情節及上述各情，認縱依未遂犯規定減輕
      其刑後之販賣第三級毒品而混合二種以上之毒品罪法定最
      低度刑，仍有情輕法重之情，在客觀上足以引起一般人之
      同情，爰依刑法第59條規定酌減其刑，並依刑法第70條、
      第71條規定先加重，再遞減輕之。　　
四、撤銷改判之理由：
　㈠原審經調查後，以被告犯共同販賣第三級毒品而混合二種以
    上之毒品未遂犯行，事證明確，予以論罪科刑，固非無見。
    惟查：⑴依卷內事證，被告基於縱使所販賣之附表編號1夾鏈
    袋內毒品混合有上開二種以上之毒品，亦不違背其本意之不
    確定故意而為本案犯行，業經本院詳論如前，原判決犯罪事
    實欄一載稱被告「基於販賣混合第三級、第四級毒品以營利
    」之犯意聯絡（見原判決第2頁所載），而認被告就本案販
    賣第三級毒品而混合有二種以上毒品犯行具有直接故意，尚
    有未洽；⑵被告上訴否認前述販賣毒品犯行，不符毒品危害
    防制條例第17條第2項規定「歷次審判中均自白者」之減刑
    要件，業如前述，原審未及審酌，亦有未洽。被告上訴否認
    犯罪，並無理由，業經本院論述如上，然原判決既有上述可
    議之處，即屬無可維持，應由本院將原判決關於被告部分予
    以撤銷改判。　　
　㈡爰以行為人之責任為基礎，審酌被告正值青壯，貪圖不法利
    益，著手實施詐騙及販賣毒品行為，幸本案係員警喬裝購毒
    者實施合法誘捕偵查，最終未生毒品流通於外之結果，若其
    所為既遂，將危害社會治安及國民健康，助長國內施用毒品
    之歪風，對社會秩序造成相當程度之侵害，應予非難；考量
    被告雖於原審坦承犯行，惟於本院審理時否認販賣毒品行為
    之犯罪後態度，兼衡其初欲以不含毒品咖啡包詐騙他人，本
    案因突遇喬裝買家之員警要求驗貨而起意販賣含毒品成分咖
    啡包之犯罪動機、目的、手段及數量僅1包、犯罪次數僅1次
    等犯罪情節，被告自陳高中肄業、半工半讀、父母無庸其扶
    養之家庭生活與經濟狀況（見原審訴字卷第132頁）等一切
    情狀，量處如主文第2項所示之刑。至本件僅被告提起上訴
    ，本院將原審關於被告部分判決撤銷改判之結果，對被告雖
    屬不利，惟本院已經此不利益情形告知被告（見本院卷第52
    頁、第206頁），且因原審未及審酌被告否認犯行而適用法
    律有誤所致，依刑事訴訟法第370條第1項但書之規定，並無
    「不利益變更禁止」原則之適用，附此敘明。　 
  ㈢另被告請求為緩刑之宣告（見本院卷第27頁），然被告前因
    犯妨害秩序案件，經臺灣新北地方法院以111年度簡字第246
    號簡易判決判處有期徒刑6月確定，有本院被告前案紀錄表
    、前案案件異動查證作業在卷可憑（見本院卷第33頁、第16
    7頁），是被告於本院判決之前已因故意犯罪受有期徒刑以
    上刑之宣告確定，即不符緩刑宣告之要件。是被告上訴請求
    為緩刑之宣告，亦無理由。
　㈣沒收部分：　　　　　
    ⑴按毒品危害防制條例第18條第1項後段規定查獲之第三、四
      級毒品，無正當理由而擅自持有者，沒入銷燬之。此應沒
      入銷燬之毒品，專指查獲施用或持有（未成罪）之第三、
      四級毒品而言；倘屬同條例相關法條明文規定處罰之犯罪
      行為，即非該條項應依行政程序沒入銷燬之範圍。再同條
      例對於查獲之製造、運輸、販賣、意圖販賣而持有、以非
      法方法使人施用、引誘他人施用、轉讓及持有純質淨重達
      一定重量第三、四級毒品之沒收，並無特別規定，如其行
      為已構成犯罪，則該毒品即屬不受法律保護之違禁物，應
      回歸刑法之適用，依刑法第38條第1項之規定沒收之，始
      為適法（最高法院109年度台上字第1301號判決意旨參照
      ）。查扣案附表編號1所示之毒品咖啡包1包（含包裝袋1
      只，驗餘淨重1.86公克），經送檢驗後，檢出第三級毒品
      4-甲基甲基西卡酮及微量第四級毒品硝西泮（耐妥眠）等
      成分乙情，有內政部警政署刑事警察局110年5月19日刑鑑
      字第1100034744號鑑定書1份在卷可參（見偵卷第231頁）
      ，為違禁物，不問屬於犯罪行為人與否，應依刑法第38條
      第1項規定宣告沒收；上開毒品之包裝袋1只，因其上殘留
      之毒品難以析離，且無析離之實益與必要，應連同查獲之
      前開毒品沒收。至送驗耗損部分之毒品，因已鑑析用罄，
      業已滅失，爰不另宣告沒收，附此敘明。
    ⑵次按犯毒品危害防制條例第4條至第9條、第12條、第13條
      或第14條第1項、第2項之罪者，其供犯罪所用之物，不問
      屬於犯罪行為人與否，均沒收之；又供犯罪所用、犯罪預
      備之物或犯罪所生之物，屬於犯罪行為人者，得沒收之，
      但有特別規定者，依其規定，毒品危害防制條例第19條第
      1項、刑法第38條第2項分別定有明文。準此，毒品危害防
      制條例第19條第1項即屬刑法第38條第2項但書所為之特別
      規定，而應優先適用，且依其規定，犯毒品危害防制條例
      所列舉之上開各罪，其供犯罪所用之物，係不問屬於犯罪
      行為人與否，即不以屬於犯罪行為人所有者為限，均應強
      制沒收，以遏止相關犯罪之發生（最高法院108 年度台上
      字第2266號判決意旨參照）。查扣案如附表編號5所示行
      動電話1具，為被告所有且供其與共犯乙○○互相聯繫本案
      販賣毒品、加重詐欺取財犯行之用，為被告供承在卷（見
      原審訴字卷第131至132頁，本院卷第72頁），應依毒品危
      害防制條例第19條第1項規定，宣告沒收。
　　⑶又所謂「責任共同原則」，乃因行為人就共同犯行存有相
      互利用及補充關係，且與行為結果具因果支配關連，必須
      同負其責，而對行為人論處共同正犯之「罪責」而言；至
      於供犯罪所用或預備之犯罪工具沒收，因刑事沒收新制業
      將犯罪工具之沒收，定性為刑罰或保安處分以外之獨立法
      律效果，並非從刑，是對於共同行為人沒收犯罪工具，並
      無責任共同原則之適用（最高法院107年度台上字第1109
      號、109年度台上字第1820號判決意旨參照）。附表編號2
      至4所示之物，均為共犯乙○○所有，並持以為本案犯行所
      用，業據共犯乙○○於原審陳述明確（見原審訴字卷第132
      頁），依上開說明，只需在共同被告乙○○之罪刑項下宣告
      沒收，即足達預防、遏止犯罪及禁止犯罪行為人財產權濫
      用之立法目的，況共犯乙○○所涉本案犯行，業經原審判處
      罪刑並宣告沒收附表編號2至4所示之物確定，有上開判決
      在卷可佐，應認無庸於被告罪刑項下贅予宣告沒收，特予
      說明。　
據上論斷，應依刑事訴訟法第369條第1項前段、第364條、第299
條第1項前段、第300條，毒品危害防制條例第4條第6項、第3項
、第9條第3項、第19條第1項，刑法第11條前段、第28條、第25
條第2 項、第339條之4第2項、第1項第3款、第55條、第59條、
第38條第1項，判決如主文。
本案經檢察官張君如提起公訴，檢察官林宏松到庭執行職務。
中　　華　　民　　國　　111 　年　　8 　　月　　24　　日
                  刑事第十八庭  審判長法　官 何俏美
                                      法　官 黃紹紘
                                      法　官 葉乃瑋
以上正本證明與原本無異。
如不服本判決，應於收受送達後20日內向本院提出上訴書狀，其
未敘述上訴之理由者並得於提起上訴後20日內向本院補提理由書
（均須按他造當事人之人數附繕本）「切勿逕送上級法院」。
                                      書記官 張玉如
中　　華　　民　　國　　111 　年　　8 　　月　　24　　日

附表：
編號 扣案物品名  備註 1 夾鏈袋1包 內政部警政署刑事警察局110年5 月19日刑鑑字第1100034744號鑑定書鑑定結果：驗前毛重3.60公克（包裝重0.64公克），驗前淨重2.96公克。取1.10公克鑑定用罄，餘1.86公克。檢出第三級毒品4-甲基甲基西卡酮及微量第四級毒品硝西泮（耐妥眠）等成分（見偵卷第231頁） 2 毒品咖啡包（蠟筆小新包裝）26包 1.內政部警政署刑事警察局110年5月19日刑鑑字第1100034744號鑑定書鑑定結果：未檢出第二級毒品及第三級毒品成分（見偵卷第232頁） 2.乙○○所有　 3 毒品咖啡包（Aape包裝）1包 1.內政部警政署刑事警察局110年5月19日刑鑑字第1100034744號鑑定書鑑定結果：未檢出第二級毒品及第三級毒品成分（見偵卷第232頁） 2.乙○○所有 4 iPhone11 Pro手機1支（內含門號0000000000號SIM卡1張） 乙○○所有 5 iPhone10手機1支（內含門號0000000000號SIM卡1張） 甲○○所有 

附錄：本案論罪科刑法條全文
毒品危害防制條例第4條：
製造、運輸、販賣第一級毒品者，處死刑或無期徒刑；處無期徒
刑者，得併科新臺幣3千萬元以下罰金。
製造、運輸、販賣第二級毒品者，處無期徒刑或10年以上有期徒
刑，得併科新臺幣1千5百萬元以下罰金。
製造、運輸、販賣第三級毒品者，處7年以上有期徒刑，得併科
新臺幣1千萬元以下罰金。
製造、運輸、販賣第四級毒品者，處5年以上12年以下有期徒刑
，得併科新臺幣5百萬元以下罰金。
製造、運輸、販賣專供製造或施用毒品之器具者，處1年以上7年
以下有期徒刑，得併科新臺幣1百50萬元以下罰金。
前五項之未遂犯罰之。
毒品危害防制條例第9條：
成年人對未成年人販賣毒品或犯前三條之罪者，依各該條項規定
加重其刑至二分之一。
明知為懷胎婦女而對之販賣毒品或犯前三條之罪者，亦同。
犯前五條之罪而混合二種以上之毒品者，適用其中最高級別毒品
之法定刑，並加重其刑至二分之一。
中華民國刑法第339條之4：
犯第339條詐欺罪而有下列情形之一者，處1年以上7年以下有期
徒刑，得併科1百萬元以下罰金：
一、冒用政府機關或公務員名義犯之。
二、三人以上共同犯之。
三、以廣播電視、電子通訊、網際網路或其他媒體等傳播工具，
    對公眾散布而犯之。
前項之未遂犯罰之。